---
title: "Analyse statistique entre sexes"
author: "Aveneau / lange"
format: pdf
editor: visual
---

## Description du projet

L'idée est de comparer s'il existe des différences de phénotypes cliniques entre hommes et femmes dans la MCL.

## Charger le jeu de données

```{r}
mcl <- read.csv2("data/mcl.csv")
```

Créer les paramètres nécessaires à l'analyse des données

```{r}
mcl$sexe <- factor(mcl$sexe, levels=c(1,2), labels=c("Woman", "Man"))
mcl$etude <- factor (mcl$etude, levels=c(1:4), labels=c("No qualification", "Lower secondary education", "Upper secondary education", "Higher education"))
mcl$tabac <- factor (mcl$tabac, levels=c(0,1), labels=c("No", "Yes"))
mcl$hta <- factor (mcl$hta, levels=c(0,1), labels=c("No", "Yes"))
mcl$diabete <- factor (mcl$diabete, levels=c(0,1), labels=c("No", "Yes"))
mcl$dyslipidemie <- factor (mcl$dyslipidemie, levels=c(0,1), labels=c("No", "Yes"))
mcl$saos <- factor (mcl$saos, levels=c(0,1), labels=c("No", "Yes"))
mcl$mabio <- factor (mcl$mabio, levels=c(0,1), labels=c("No", "Yes"))
mcl$rbd <- factor (mcl$rbd, levels=c(0,1), labels=c("No", "Yes"))
mcl$park <- factor (mcl$park, levels=c(0,1), labels=c("No", "Yes"))
```

## Test univarié entre sexe et troubles du sommeil

```{r}
mod <- glm (rbd ~ sexe, data = mcl, family = "binomial")
summary (mod)
exp(coefficients(mod))
```

## Segmentation en fonction du statut mabio

Utilisation de la fonction **subset**

```{r}
mcl_ma <- subset(mcl, mabio=="Yes")
mcl_nonma <- subset(mcl, mabio=="No")
```

## Calcul de modèles univariés

```{r}

#Pour ceux MA+
mod_ma <- glm (rbd ~ sexe, data = mcl_ma, family = "binomial")
summary (mod_ma)
exp(coefficients(mod_ma))
```

```{r}
#Pour ceux MA-
mod_nonma <- glm (rbd ~ sexe, data = mcl_nonma, family = "binomial")
summary (mod_nonma)
exp(coefficients(mod_nonma))
```

## Conclusion

En gros, ici, la présence de biomarqueurs MA est un facteur d'intéraction négatif sur la relation sexe / rbd. L'absence de biomarqueurs MA amplifie l'association entre le sexe masculin et la présence de rbd.

Pourquoi est-ce qu'on perd en significativité ?

Car il y a une perte d'effectif dans l'analyse :

```{r}
table(mcl$sexe, mcl$mabio, useNA = "always")
```

L'analyse sans prise en compte des biomarqueurs le fait sur les 310 patients, celle en adaptant sur les biomarqueurs sur beaucoup moins de patients.
